臺灣臺南地方法院刑事判決　　　　　　　　　　　　九十二年度訴字第一七七號
　　公　訴　人　臺灣臺南地方法院檢察署檢察官
　　被　　　告　乙○○
　　指定辯護人　本院公設辯護人甲○○
右列被告因強盜案件，經檢察官提起公訴（九十二年度偵字第七三六三號、八三三六
號），本院判決如左：
    主  文
乙○○攜帶兇器竊盜，毀壞門扇，於夜間侵入住宅竊盜，因脫免逮捕，當場施以強暴
，累犯，處有期徒刑年拾月。扣案Ｔ字型扳手、手電筒各壹支均沒收。
    事  實
一、乙○○前因搶奪罪，經本院以八十八年度少連訴字第四號判處有期徒刑三年六月
    確定，並於民國九十一年五月二日（起訴書誤載為五月二十二日）執行完畢，猶
    不知悔改，復與丙○○（業經本院以九十二年度訴字第七０號刑事判決，以加重
    竊盜罪判處有期徒刑一年六月確定）共同基於意圖為自己不法所有之犯意聯絡，
    由丙○○攜帶其所有供照明用之手電筒，及客觀上可作為兇器使用之Ｔ字型扳手
    各一支作為行竊工具。二人即於九十二年四月十五日凌晨一時四十分許，由乙○○騎乘未懸掛車牌之機車搭載丙○○，至臺南縣新化鎮○○○路六十一巷十七弄
    二號戊○○住處，並由乙○○在屋外巷口轉角處把風接應，丙○○則持前開Ｔ字
    型扳手敲壞大門門鎖，於夜間侵入戊○○前開住宅行竊，並在二樓臥室內，竊取
    新臺幣（下同）三十三元、戒指三枚、女用手錶一只、手機一支及手鍊一條，共
    計市價約五萬八千零三十三元之物品。丙○○得手後欲離去之際，在一樓大門處
    遭返家之屋主戊○○發現，戊○○隨即大喊「有賊」並抓住丙○○，又以左手勒
    住丙○○將之壓制在地，並因此受有手部擦傷及瘀傷之傷害（惟丙○○此部分未
    構成準強盜之強暴行為，而傷害部分亦未據戊○○告訴）。乙○○在巷口轉角處
    見事跡敗露，本欲轉身騎乘機車逃逸，然因聽聞丙○○呼救，為使丙○○脫免逮
    捕，竟另行起意，跑向扭抱成一團之丙○○及戊○○，並繞至戊○○後方以腳踹
    踢戊○○背部一下而當場施以強暴，戊○○因此伸出右手與乙○○扭打。嗣原本
    在前開住處三樓睡覺之丁○○（即戊○○胞兄）聞聲趕至，乙○○見情勢不利，
    隨即趁亂騎機車逃逸。戊○○、丁○○兄弟二人乃合力逮捕丙○○，且扣得Ｔ字
    型扳手及手電筒各一支，並報警尋線查獲上情。
二、案經戊○○极丁○○訴由臺南縣警察局新化分局報請臺灣臺南地方法院檢察署檢
    察官偵查起訴。
    理  由
一、訊據被告乙○○對於攜帶Ｔ字型扳手以破壞大門門鎖，並於夜間侵入住宅之加重
    竊盜事實，業於本院中自白承認，核與證人即另案被告丙○○於本院所述相符，
    並經證人戊○○、丁○○於偵查及本院證述綦詳，且有贓物認領保管單及照片八
    張附卷足憑，復有Ｔ字型扳手及手電筒各一支扣案可佐，足認被告乙○○對加重
    竊盜部分之自白與事實相符，應可採信。至於被告乙○○雖辯稱：當時戊○○從
    背後抱住丙○○，伊從渠二人正面跑去，要將丙○○及戊○○撥開，可能不小心
    撥到戊○○，但伊並沒有攻擊戊○○或踹戊○○背部一腳云云，惟查：
  (一)被告為使共犯丙○○脫免逮捕，而對戊○○施以強暴行為
    1.證人戊○○於偵查及本院中一再證稱：我從外面回來時，看到有人拿手電筒翻
      我們家的酒櫃，我抓住第一個小偷丙○○，用左手纏住不放，後來第二個小偷
      被告乙○○跑過來用腳踹我背部，我用右手與乙○○扭打，第一個小偷丙○○
      有無打我，我已經沒有印象，【我只確定第二個小偷乙○○有踹我一下】等語
      （詳偵卷十頁、本院卷五二、五三頁）。由證人戊○○之證述可知，被告施均
      成為使共犯丙○○順利脫逃，乃繞至戊○○後方踹戊○○背部一腳，當時情況
      雖然紊亂，但證人戊○○對於第二個小偷踹其背部一腳等情，印象深刻而肯認
      無疑，足信被告乙○○為使共犯丙○○脫免逮捕，確有對證人戊○○施以踹踢
      之強暴行為無訛。
    2.又目擊證人丁○○（即戊○○胞兄）於偵查中亦證稱：當時我在三樓房間有先
      往外探頭看，當時有路燈照明，我看到被告乙○○至戊○○後面攻擊他，我就
      隨即衝下樓等語（詳偵卷十頁），益證被告乙○○確有踹踢戊○○背部之情。
    3.況證人戊○○抓住共犯丙○○後，即以左手纏住丙○○將之壓制在地，丙○○
      因此哀求證人戊○○不要打伊等情，業據證人戊○○及丙○○於本院證述在卷
      （詳本院卷五一、五二、七九、八一頁），足認證人丙○○經屋主戊○○抓住
      後，已完全遭壓制而無力反抗。由此客觀情狀觀之，亦可認定踹踢戊○○背部
      一腳之人，當係同時在場之被告乙○○無疑。
    4.另參諸被告乙○○踹戊○○背部一腳後，戊○○因左手纏住共犯丙○○無法反
      擊，乃伸出右手與被告乙○○發生輕微扭打等情，亦據證人戊○○於本院證述
      在卷（詳本院卷五二頁），則被告乙○○為使共犯張瑞成脫免逮捕，除踹踢戊○○背部一腳外，更因此與戊○○扭打，益證被告乙○○確有對戊○○施加強
      暴行為，殆無疑義。
    5.綜上，被告乙○○為使共犯張瑞成順利脫逃，竟施用物理力踹踢戊○○背部一
      腳，又與戊○○發生輕微扭打，已如前述，由被告乙○○行為強度及目的觀之
      ，當非單純使共犯丙○○掙脫之行為，而係積極施用體力，形成對證人戊○○
      之強制作用，試圖排除證人戊○○之阻攔，以遂行脫免逮捕之目的。足認被告
      乙○○所為，已達為脫免逮捕而不法使用暴力之程度，自屬刑法第三百二十九
      條當場施強暴之行為。
  (二)至於被告乙○○雖辯稱：當時丙○○被戊○○抓住，二人都面對我，丙○○在前
    ，戊○○在後，我從他們「左前方」跑過去，要將丙○○及戊○○扯開，戊○○
    用一隻手抓住丙○○，用另一隻手撥開打我，我根本不可能從戊○○背後踹一腳
    云云。惟查，共犯丙○○遭證人戊○○抓住後，始終遭壓制而處於無力反擊之狀
    態，戊○○背部遭人踹踢一腳，自係被告乙○○所為，已如前述，況被告乙○○
    攻擊戊○○背部乙節，亦據證人戊○○、丁○○證述無訛，再參諸被告乙○○自
    承其係從共犯丙○○及證人戊○○之「左前方」跑去，然證人戊○○斯時正以左
    手拑制共犯丙○○，如何能用右手打到被告乙○○？再者，被告乙○○雖由丙○○及戊○○之正面跑去，然繞至證人戊○○身後攻擊，係易如反掌之事。被告乙○○徒以其自證人戊○○正面方面跑去為由，辯稱其無可能攻擊證人戊○○背部
    云云，顯係空言卸責之詞，要無可採。
  (三)又證人丙○○於本院雖供稱被告乙○○未踹踢戊○○云云，然證人丙○○於本院
    另自承：被告乙○○過來時，伊已被證人戊○○抓到地上壓住，伊雖有看到被告
    乙○○過來，但當時屋主戊○○打伊，所以頭暈沒有看清楚被告乙○○之動作等
    語（詳本院卷八一、八二頁）。證人丙○○當時既自顧不暇，對於被告乙○○是
    否有踹踢證人戊○○乙情，自無力分神注意，是證人丙○○前開所供，應係迴護
    之詞，無足憑採。
  (四)末查，共犯丙○○遭證人戊○○抓住後，雖試圖掙脫，但始終處於無力反擊之狀
    態，已如前述，再參酌證人戊○○於本院證稱：第一個小偷丙○○有無跟我互毆
    ，我沒有印象了等語（詳本院卷五二頁）。縱共犯丙○○於掙脫拑制時，有使證
    人丁○○受到擦傷或瘀傷之傷害，亦僅屬單純消極之掙脫行為，與積極施強暴之
    行為尚屬有間，此亦經本院以九十二年度訴字第七０號刑事判決說明在案。而本
    件被告乙○○為使共犯丙○○脫免逮捕，竟積極施用物理力對證人戊○○加以踹
    踢並發生扭打，自與共犯丙○○之消極掙脫行為截然不同，當屬強暴行為無疑，
    併附敘明。
  (五)至於起訴書雖認被告乙○○另出於「防護贓物」之意而施強暴行為，然查，共犯
    丙○○係單獨進入住宅內行竊，被告乙○○則守在巷口轉角處把風乙節，業據證
    人丙○○及被告乙○○供陳在卷，是共犯丙○○在屋內是否竊得財物，應非被告
    乙○○所得知悉。參酌被告乙○○於本院亦供陳其不知丙○○是否已竊得財物，
    只是希望兩人能夠一起離開，方跑過去救助等語，本院認被告乙○○對於共犯丙○○已竊得財物之事，並無認識，其施強暴之目的，應僅係為使共犯丙○○脫免
    逮捕而已，公訴人認被告乙○○另有出於防護贓物之意，容有誤會，併附敘明。
二、查Ｔ字型扳手客觀上足對人之生命、身體法益造成危害，屬兇器之一種，被告乙○○與共犯丙○○攜帶扳手一支作為行竊工具，自屬攜帶兇器竊盜。又鐵門門鎖
    乃鐵門之附屬物，為鐵門之一部分，是共犯丙○○持前開扳手破壞鐵門門鎖，應
    認為係毀壞門扇。查被告乙○○攜帶兇器毀壞門扇，於夜間侵入住宅竊盜，為使
    共犯丙○○脫免逮捕，而對屋主戊○○施強暴，核其所為，係犯刑法第三百二十
    九條、第三百三十條第一項之加重準強盜罪。被告乙○○前因搶奪罪，經本院以
    八十八年度少連訴字第四號判處有期徒刑三年六月確定，嗣於九十一年五月二日
    執行完畢，有刑案資料查註紀錄表在卷足憑（詳偵卷四頁），其於有期徒刑執行
    完畢後，五年以內再犯本件有期徒刑以上之罪，為累犯，應依刑法第四十七條規
    定，加重其刑。另參酌證人戊○○僅受有右上臂、前臂及手部擦傷及瘀傷、右拇
    指掌指關節扭傷之傷勢，有診斷證明書一紙可參（詳偵卷四十八頁），而前開傷
    勢，應係共犯丙○○欲掙脫戊○○拑制時所造成，亦如前述，是以，被告乙○○
    雖有踹踢證人戊○○背部一腳，並與之發生輕微扭打，然被告乙○○並未造成證
    人戊○○背部或其他部位之傷害，足見其施強暴之力道及情節均不重，且參酌被
    告乙○○於本院供稱：其只係希望與共犯丙○○一同離開，才會跑過去等語，亦
    足認本件被告乙○○犯罪之情狀尚可憫恕，倘量以有期徒刑七年以上之法定刑度
    ，猶嫌過重，爰依刑法第五十九條規定，酌予減輕其刑，並依刑法第七十一條第
    一項之規定，先加後減之。爰審酌被告乙○○前因搶奪罪，甫於九十一年五月二
    日執行完畢，未及一年竟再犯竊盜罪，並因脫免逮捕而施以強暴，其竊盜之手段
    、對被害人戊○○之施暴程度尚屬輕微，犯罪所生之損害非重，惟其犯後否認有
    施強暴之行為，犯後態度不佳等一切情狀，量處如主文所示之刑，以示懲儆。扣
    案之Ｔ字型扳手及手電筒各一支，係作為本件行竊所用之物，且屬共犯丙○○所
    有，業據被告乙○○及證人丙○○於本院陳明在卷，爰依刑法第三十八條第一項
    第二款之規定宣告沒收。
據上論斷，應依刑事訴訟法第二百九十九條第一項前段，刑法第三百二十九條、第三
百三十條第一項、第三百二十一條第一項第一、二、三款、第四十七條、第五十九條
、第三十八條第一項第二款，判決如主文。
本案經檢察官己○○到庭執行職務。
中      華      民      國      九十三      年      一    月    十四    日
                                  臺灣臺南地方法院刑事第九庭
                                      審判長法  官  鄭  文  祺
                                            法  官  李東  柏
                                            法  官  林  中  如
右正本證明與原本無異。
如不服本判決，應於判決送達後十日內向本院提出上訴狀（應附繕本）。
中      華      民      國      九十三      年      一    月    十四    日
                                            書記官  馬  愛  君
附錄本案論罪科刑法條全文：
刑法第三百二十九條：
竊盜或搶奪，因防護贓物、脫免逮捕或湮滅罪證，而當場施以強暴脅迫者，以強盜論
。
刑法第三百三十條第一項：
犯強盜罪而有第三百二十一條第一項各款情形之一者，處七年以上有期徒刑。
刑法第三百二十一條第一項第一、二、三款：
犯竊盜罪而有左列情形之一者，處六月以上、五年以下有期徒刑：
一  於夜間侵入住宅或有人居住之建築物、船艦或隱匿其內而犯之者。
二  毀越門扇、牆垣或其他安全設備而犯之者。
三  攜帶兇器而犯之者。
